臺灣高等法院臺中分院刑事判決　　　　　　　　九十三年度上更(二)字第二二○號
　　上　訴　人
　　即　被　告　丁○○
　　上　訴　人
　　即　被　告　甲○○
　　共　　　同
　　選任辯護人　蕭顯榮律師
右上訴人，因被告違反貪污治罪條例案件，不服臺灣彰化地方法院九十年度訴字第八
八八號，中華民國九十一年七月十八日第一審判決（起訴案號：臺灣彰化地方法院檢
察署八十九年度偵字第三○六號）提起上訴，經本院判決後，由最高法院發回審理，
本院判決如左：
    主  文
原判決撤銷。
丁○○共同連續對於依據法令從事公務之人員，關於違背職務之行為交付賄賂，處有
期徒刑貳年，褫奪公權壹年。
甲○○無罪。
    事  實
一、丁○○於民國（下同）七十九年至八十六年間，擔任彰化縣議會議員，為依據法
    令從事公務之人員，與甲○○、吳春鶯等人，在彰化縣彰化市○○里○○○路五
    二五之二號合資經營蕃茄庭園ＫＴＶ，該店原為自助式ＫＴＶ，惟於八十三年底
    改為有女侍陪酒之經營方式，為免遭警查報為「酒家（有女侍）」，丁○○竟與
    受雇在該店處理糾紛之葉耀明（經本院以另案判處有期徒刑二年十月在案），及
    該ＫＴＶ之公關主任陳木林（經本院另案判處有期徒刑一年六月，並經最高法院
    上訴駁回而確定），共同基於對於依據法令從事公務之人員，關於違背職務之行
    為交付賄賂之概括犯意，自八十四年九月起至八十五年一月止，連續於八十四年
    九月十四日、十月十六日、十一月十二日、及八十五年一月十七日，由陳木林以
    「茶葉費」名目，向會計領款後，在蕃茄庭園ＫＴＶ店內，先後四次各交付賄款
    新臺幣（下同）一萬三千元予依據法令從事調查職務之彰化縣警察局彰化分局莿
    桐派出所警員乙○○（經本院另案判處有期徒刑十二年，並經最高法院判決上訴
    駁回，業已確定），請乙○○就上開女侍陪酒行為不予舉發，而乙○○明知蕃茄
    庭園ＫＴＶ係有女侍陪酒情形，竟違背職務，未依規定將該蕃茄庭園ＫＴＶ查報
    為「酒家（有女侍）」。嗣經人檢舉，由法務部調查局彰化縣調查站，前往上址
    執行搜索，並在店內起出前揭記載茶葉費之現金支出傳票而查悉上情。
二、案經臺灣高等法院臺中分院檢察署，移請臺灣彰化地方法院檢察署檢察官偵查後
    起訴。
    理  由
甲、撤銷改判有罪部分：
一、訊據上訴人即被告（下稱被告）丁○○，固坦承有於上開時地，投資經營ＫＴＶ
    之情事，惟矢口否認有共同行賄之犯行，並先後辯稱：蕃茄庭園ＫＴＶ店原由紀
    清榮等八人共同經營，因業績不佳，紀清榮於八十三年間代表其餘股東，將股權
    百分之四十無償轉讓給被告，約定盈餘六、四分，其因工作繁忙，乃洽請陳添賜
    實際在場經營，其並將百分之二十股權無償讓與陳添賜，所有人員由陳添賜僱用
    ，店務由陳添賜實際經營操控，陳添賜僱用伊小姨子為經理，另僱用伊二位小舅
    子陳順興、翁志明，及陳木林在現場服務，其均未參與人員僱用及業務運作。又
    其於八十五年一月七日晚上八時許，在店內因不滿總務陳順興藉職務之便侵吞或
    浮報墊款，以手槍射擊陳順興左腰旁一槍，並恫嚇在場之領班翁志明不得離去，
    而與陳添賜、陳順興、翁志明、陳木林等經營派結怨，陳木林始於被告被捕後，
    向法務部調查局彰化縣調查站誣指其指示行賄，顯係為槍擊事件挾怨報復，並為
    經營者陳添賜脫罪，伊所為不利被告之供述，均係不實云云。惟查：
(一)證人即共犯陳木林，如何依被告丁○○、葉耀明等人指示，將賄款按月送予刺桐
    派出所警員乙○○等情，業據證人陳木林於八十五年十月三十日接受法務部調查
    局彰化縣調查站訊問時供稱：「（蕃茄ＫＴＶ對外公關交際是由何人負責？）主
    要是由葉耀明、丁○○兩人負責與警界打交道及交際」、「（貴ＫＴＶ店每月致
    送一萬三千元規費予轄區莿桐派出所，係交給該派出所何人收執？）在八十四年
    九月、十月、十一月及八十五年一月等四個月，每月一萬三千元規費是由我向會
    計小姐領取現金，並在現金支付傳票上簽認，並依葉耀明或丁○○指示在該派出
    所管區警員乙○○前來本店時，親自將一萬三千元現金規費交付予乙○○收取」
    等語在卷（參見法務部調查局八十五年十二月影印卷四、五頁）。又於八十七年
    五月二十一日本院另案八十七年度上訴字第五二○號案件訊問時供稱：「（在何
    處給的，指莿桐派出所茶葉費？）他（指乙○○）是來公司時給的，一次葉耀明
    及丁○○都在，另一次是葉耀明、甲○○在場」、「（誰叫你拿的？）甲○○、
    丁○○分別叫我去拿的」云云（參見本院八十七年度上訴字第五二○號影印卷(一)
    第十、十一頁），及八十七年六月十八日在本院訊問時供稱：「（你上回說是甲
    ○○、丁○○叫你去拿的？）是的，還有葉耀明」云云（參見本院同上卷二七頁
    ），前後均指稱被告丁○○知情在卷，極為顯然。再者，彰化縣調查站於「蕃茄
    庭園ＫＴＶ」查獲現金支出傳票四張，其內容分別為：(1)蓋有「主任陳木林」職
    章、簽有「陳」字樣、日期為、９、、會計科目為「雜支」、摘要欄為「莿
    桐派出所茶葉費」、金額「一萬三千元」。(2)簽有「陳」字樣、日期為、１０、
    、會計科目為「什支」、摘要欄為「茶葉」、金額「一萬三千元」。(3)蓋有「
    主任陳木林」職章、簽有「陳」字樣、日期為、、、會計科目為「什支」
    、摘要欄為「茶葉」、金額「一萬三千元。(4)蓋有「主任陳木林」職章、簽有「
    陳」字樣、日期為、１、、會計科目為「什支」、摘要欄為「什支茶葉錢」
    、金額「一萬三千元」，此有各該現金支出傳票影本在卷可稽（參見同上法務部
    調查局卷六至十頁）。參酌「蕃茄庭園ＫＴＶ」會計白靜儒、吳釗如於彰化縣調
    查站應訊時及此後偵審中，分別證稱：渠等確曾依被告陳木林指示，分別將上開
    款項交付陳木林，則陳木林向「蕃茄庭園ＫＴＶ」之會計白靜儒、吳釗如拿取上
    開現款，亦屬明確無疑。再依證人陳木林於調查站所供：伊係在葉耀明、丁○○
    等人指示下，因該店生意不錯，警方多次前來臨檢，為免影響該店生意，才致送
    上開金錢，且支付對象係乙○○，均甚灼然。況且，陳木林交付賄款予乙○○收
    受，二人所涉行賄及收賄犯行，復經本院以九十年度上更(二)字第二六九號，判處
    陳木林有期徒刑一年六月，乙○○有期徒刑十二年，並經最高法院以九十一年度
    臺上字第九八六號判決駁回上訴而確定，亦有刑事判決在卷可稽（參見原審卷六
    八、一○八頁）。
(二)證人陳木林就伊所涉行賄犯行（即本院九十年上更(二)字第二六九號），於本院更
    二審時亦不否認以「支付莿桐派出所茶葉費」名目，向會計白靜儒、吳釗如支領
    上開五萬二千元之事實，雖伊另供稱「茶水費是我向會計拿的，那是我自己要用
    的，因為我家庭經濟關係薪水不夠，我對會計講是辦公室要泡茶用的」、「是我
    家裡欠錢，我拿回去花用殆盡了」云云（參見調閱之該案卷一０九、一一五頁）
    ，而辯稱該五萬二千元係侵吞入己，並未交予乙○○云云，惟查，侵占五萬二千
    元，與該案被告陳木林所涉行賄罪責相較，不僅行賄罪之刑責較重，牽連對象更
    及於乙○○、本案被告丁○○、甲○○及共犯葉耀明等人，如陳木林確將該五萬
    二千元侵吞入己，則在該案件偵查、審理，及本院上訴審、更(一)審訊問時，供述
    此情已嫌不及，豈會延至更(二)審時，才為此項供述？況且，陳木林不僅於該案件
    之彰化縣調查站應訊時為前開供述，即在檢察官起訴後，原審時，亦坦承伊在彰
    化縣調查站之應訊筆錄內容均屬真實。且伊在彰化縣調查站應訊後，經彰化縣調
    查站監聽伊與友人（心宜）之談話內容，該案被告陳木林亦曾告知友人：「（調
    查局）問帳簿上有交際單位『莿桐所』還有『林世明』的簽名，起先我沒有說，
    後來他們都講出來，我才講」。經上開友人回稱：「會計他們那時怎麼寫『莿桐
    所』，他們都不小心，你要趕快找『阿敏仔』（即乙○○），告訴他狀況」後，
    陳木林不久又與上開友人通話並告稱：「我（即陳木林）去『莿桐所』及黑人（
    指葉耀明）家坐到四點才回家」、「我有講給『阿敏仔』（即乙○○）聽，現在
    變成我跟『阿敏仔』的事了」、「我也告訴他（指葉耀明），到這時候各人要自
    己解套」等語，是依上開談話內容，益證陳木林並未侵吞上開五萬二千元之款項
    （參見原審卷七一頁，本院九十年度上更(二)字第二六九號判決），應極明顯，且
    依修正後刑事訴訟法施行法第七條之三規定，於九十二年九月一日施行前依舊法
    所為訴訟程序，其效力不受影響，則被告選任辯護人指稱伊上開證詞無證據能力
    云云，難以輕採。又該證人復於本院九十三年十一月三十日審理時，依職權傳喚
    到庭作證時，明確證稱「（那這些錢的去向呢）那時候我擔任公關主任，我拿給
    乙○○的」、「（你以前曾經有一度在本院你自己的案子，你說這個錢是你自己
    把他侵吞的，你為什麼會這麼說）我沒有這樣說」、「（你店裡的那些錢，你到
    底有沒有送給乙○○）有」等語在卷（參見本院更二審卷八六、八七頁），足見
    該證人並未侵吞該五萬二千元，應極灼然，要堪認定。再者，陳木林於該案件檢
    察官訊問時，雖否認將上開五萬二千元交付被告乙○○，另於原審時或辯稱未將
    上開五萬二千元交付被告乙○○，或辯稱僅係依老闆指示從事，嗣在本院審理時
    又改稱只交付二次賄款給乙○○，或稱交付一次或二次已經忘記云云（參見原審
    卷七十頁背面，本院九十年上更(二)字第二六九號判決），而於本案原審時又供稱
    ：確實是老闆交代要交付茶葉費，伊僅係聽從命令辦事，但已不記得係哪一位老
    闆交代云云（參見原審卷一六九頁），前後所證固有未合，惟參酌陳木林在彰化
    縣調查站所供、及證人白靜儒、吳釗如之證詞以觀，陳木林於收受上開五萬二千
    元後，應有交付予乙○○，而非侵吞入已之情節，應極明確，洵堪認定。
(三)被告丁○○雖辯稱：其未參與蕃茄庭園ＫＴＶ之經營，對證人陳木林有行賄之事
    ，並不知情云云，茲查：
  1.蕃茄庭園ＫＴＶ究竟係由何人經營，證人即蕃茄庭園ＫＴＶ登記負責人王俊雄，
    於本院審理時證稱：「（蕃茄庭園ＫＴＶ）是陳添賜在實際經營的」、「我只負
    責現場管理，被告二人（按指被告丁○○、甲○○）很少到店裡，我不知他們有
    無參與，這個是陳添賜負責的，他們只有在開股東會的時候才會來」云云，證人
    即該店會計吳釗如證稱：「有兩人實際經營，自助式是蕭再榮經營的，副理式是
    陳添賜在經營的」、「他們（指被告丁○○、甲○○）只有來簽名而已，很少過
    問店裡的事務，但是每月的十日我們發薪水，他們會來」、「（你在偵查中證稱
    ：證人陳木林均固定在月初領取一萬三千元之茶葉費，負責人應該曉得，負責人
    指的是何人？）我指的是現場負責人陳添賜」云云（參見本院上訴卷一一九至一
    二一頁），證人即ＫＴＶ之股東紀清榮於本院審理時證稱：「我八十一年參加（
    指參加蕃茄庭園ＫＴＶ之投資），我投資三百萬元，持股十五％，一直到八十三
    年將經營（權）轉交丁○○經營，我們原來八人股東自行經營的一百％，變成六
    十％‧‧‧丁○○部分占四十％，是我們原本的股東轉讓給他的」、「當時丁○
    ○另外有找一個股東陳添賜，由他來經營」、「我們的股東（指原先持有百分之
    百股權，其後讓出部分股權，而僅持有百分之六十之股權之股東）均沒有參與，
    都全權交由丁○○經營」等語（參見本院上訴卷一四五、一四六頁），固均證稱
    被告丁○○並未「實際經營」蕃茄庭園ＫＴＶ業務，或證稱係由被告丁○○找來
    證人陳添賜在現場負責經營。
  2.惟證人陳添賜則於本院審理時證稱：渠為被告丁○○負責現場管理而參與分紅，
    被告二人一個月來巡視一次，看店裡生意好不好，有什麼缺點及問題，他們二人
    每個月至少來一次，是來結帳的云云（參見本院更一審卷八九、九十頁），兩相
    對照，可見證人王俊雄、吳釗如、紀清榮、陳添賜等人所稱「實際經營」，究竟
    係指經營決策訂定，或一般業務實際執行，涵意並非明確。況所謂「實際經營」
    蕃茄庭園ＫＴＶ者，並不當然曾指示陳木林送賄給乙○○，而未「實際經營」者
    ，亦不當然未指示陳木林送賄。且依卷附被告丁○○於八十五年一月七日晚間，
    在該店內持槍對陳順興射擊之判決書所載案情以觀，被告如非對該店營收有參與
    ，何能在店內持槍對店員射擊，是被告丁○○證稱：「我只看總帳，不可能一一
    去看」云云（參見本院另案八十七年度上訴字第五二○號影印卷(一)第二六頁背面
    ），或「我們都只是看總帳，只管盈虧情形，不會計較細目」云云（參見原審卷
    一二○頁），難以輕信。
  3.況且，依被告丁○○於陳木林案件所證稱：其在該ＫＴＶ之工作係負責帳及分配
    紅利，同案被告甲○○工作係代表百分之六十的股份之股東在看帳目云云（參見
    本院另案八十七年度上訴字第五二○號影印卷(一)第二五、二六頁），又依上所述
    ，被告丁○○僅占該ＫＴＶ股權百分之二十，本身亦擔任縣議員，如非實際經營
    該店，何須如此介意該店之帳目及營收，是被告丁○○如未進行帳目實質查核，
    如何能盡監督之能事？從而，被告丁○○所辯稱其未參與ＫＴＶ經營云云，尚難
    採信。至證人即蕃茄庭園ＫＴＶ股東陳朝南，於本院審理時證稱：「（你是蕃茄
    ＫＴＶ的股東？）是的」、「我都沒有參與管理」、「（被告甲○○是否於民國
    八十三年以後，即將蕃茄ＫＴＶ經營權交給丁○○與陳添賜獨立經營，被告甲○
    ○根本不管事？）這個事情，我都不清楚」云云（參見本院上訴卷六三至六六頁
    ），證人即股東吳春鶯於本院證稱：「是的，我是插暗股的股果，是紀清榮邀我
    加入的」、「我都不清楚（指不清楚甲○○是否參與蕃茄庭園ＫＴＶ之經營），
    因為我都沒有參與」云云（參見本院上訴卷八八、八九頁），僅係對甲○○有無
    參與經營之證稱，尚難據為被告丁○○未實際參與ＫＴＶ經營之有利認定，併此
    敘明。
(四)證人陳木林於領用前揭五萬二千元賄款時，分別由ＫＴＶ會計人員在現金支出傳
    票上之「會計科目」、「摘要」等各欄上註記「雜支」、「什支」、「茶葉」等
    字樣，其中，八十四年九月十四日現金支出傳票上更於摘要欄內記載「莿桐派出
    所茶葉費」等字樣（參見現金支出傳票影本）。而被告丁○○既負責查核蕃茄庭
    園ＫＴＶ帳目，上開載有交付轄區莿桐派出所茶葉費支出傳票，又夾附在帳簿內
    （參見臺灣彰化地方法院檢察署八十六年偵字第二六五二號偵查影印卷五頁背面
    ，證人吳釗如、白靜儒之證詞），可供被告查核確認，且陳木林既均簽名或蓋章
    於支出傳票，對於支用款項之用途毫無掩飾，衡之常情，陳木林僅係受雇者，如
    非獲得負責查核帳務之被告丁○○授權，動用此筆款項行賄員警，其當不致在明
    確記載用途之支出傳票上簽名。再依證人陳木林於前案件所供：「（在何處給的
    ，指莿桐派出所茶葉費？）他（指乙○○）是來公司時給的，一次葉耀明及丁○
    ○都在，另一次是葉耀明、甲○○在場」、「（誰叫你拿的？）甲○○、丁○○
    分別叫我去拿的」云云（參見本院八十七年度上訴字第五二○號影印卷(一)十、十
    一頁），八十七年六月十八日在本院訊問時證稱：「（你上回說是甲○○、丁○
    ○叫你去拿的？）是的，還有葉耀明」云云（參見同上卷二七頁），益見證人陳
    木林上開所供，應屬真實而可採信，被告丁○○所辯其不知陳木林支用款項行賄
    警員云云，礙難採信。至證人吳釗如於原審改稱：「他們（指蕃茄ＫＴＶ之董事
    、股東）只看盈虧、總帳。至於小額部分他們就不看」、「每天的收支主任都會
    看過‧‧‧這些傳票並不會交給股東」云云（參見原審卷一一八頁），核與前揭
    證人白靜儒、吳釗如所證傳票附入帳簿內以供查核乙節，明顯不符，並與被告丁
    ○○查核帳務之實際作法不合，難以憑採。再者，本件支出傳票四張上之「陳」
    字，係由證人陳木林簽認，非由陳添賜所簽認，此據證人白靜儒、陳木林各於八
    十五年十月二十九日、同年十月三十日調查局訊問時證述明確，並經證人吳釗如
    於原審時證稱屬實（參見原審卷一一九頁），是該四紙支出傳票確由證人陳木林
    簽名而領取支用，要堪認定，被告丁○○所辯稱：現金支出傳票係由陳添賜核准
    云云，縱使實在，亦無礙被告上開犯行之成立，而證人陳木林於八十五年十月三
    十日調查局訊問時證述：八十四年九月至八十五年一月止之現金支出傳票，均係
    由伊核准乙節，顯有誤認，附此載明。
(五)被告丁○○於八十五年一月七日持槍射擊陳順興，證人陳順興、翁志明、陳添賜
    等人，固於被告丁○○所涉違反槍砲彈藥刀械管制條例等案件（即臺灣高等法院
    花蓮分院八十六年度上重訴字第一七六號案件），曾為不利於被告丁○○之供述
    ，但查，證人陳木林於調查局訊問中自白曾經送賄給乙○○一事，對伊自身亦屬
    不利，且陳木林本身亦經本院判處共同行賄罪刑確定在案，如非確有其事，證人
  陳木林當不致於為此不利於己之供述，被告丁○○所辯其遭陳木林挾怨誣指行賄
    云云，亦非可採。再者，彰化縣調查站自八十五年十月三十日下午五時三十分至
    八十五年十月三十一日下午六時，對陳木林電話進行監聽結果，證人陳木林電話
    雖未談及被告丁○○等人共同行賄之行為，惟此片段監聽之結果，亦不足以據為
    被告丁○○有利之認定，被告選任辯護人請求勘驗乙節，即非必要。此外，被告
    於本案多次偵審中均無其他事證請求調查，則其上開辯稱：其遭陳木林挾怨報復
    云云，自難採信。被告選任辯護人請求傳喚乙○○到庭作證，經本院依址傳喚後
    ，未能出庭，但該證人已於原審時證稱在卷，而本院依職權傳喚另一證人陳木林
    ，則已到庭證稱如上，並經本院調取該兩人所涉案卷，經核此情節應已甚為明確
    ，自無待證人再到庭作證必要。從而，被告前揭所辯各節，均非有據，不足憑採
    ，是本案事證已明確，被告上開共同犯行，洵堪認定，自應依法論科。
二、經查，被告犯罪後，貪污治罪條例已於八十五年十月二十三日修正公布，並於同
    月二十五日生效施行，其中，該條例第十條第一項對於公務員違背職務行為行求
    、期約或交付賄賂或其他不正利益之處罰，除條次改列第十一條第一項外，法定
    刑亦由「一年以上七年以下有期徒刑，得併科新臺幣三十萬元以下罰金」，修正
    為「一年以上七年以下有期徒刑，得併科新臺幣三百萬元以下罰金」，又該條文
    於九十二年二月六日再修正公布，增訂第二項，原第二項改為第三項，法定刑並
    未修正，是修正前後之規定，就罰金刑部分既有輕重之別，依刑法第二條第一項
    但書規定，自應適用較有利於被告之八十五年十月二十三日修正前貪污治罪條例
    第十條第一項之規定，合先敘明。茲被告丁○○對於依法令從事公務之乙○○警
    員交付賄賂，使其免於查報蕃茄庭園ＫＴＶ有女侍陪酒之事實而違背職務，是核
    被告所為，係犯修正前貪污治罪條例第十條第一項之對於依據法令從事公務之人
    員，關於違背職務之行為交付賄賂罪。被告丁○○行為當時具有彰化縣議員身分
    ，係依據法令從事公務之人員，與其餘未具公務員身分之共犯葉耀明、陳木林間
    ，有犯意聯絡及行為分擔，均為共同正犯。被告先後多次，由共犯陳木林交付賄
    賂之行為，時間緊接，觸犯構成要件相同之罪名，顯係基於概括犯意反覆為之，
    應依連續犯之規定論以一罪，並依法加重其刑。原審經審理之結果，認被告罪證
    明確，予以論科，固非無見。但查，被告甲○○並未共同犯罪（詳如後敘），原
    判決一併認定與被告丁○○，及共犯葉耀明陳木林間，係共同正犯，自有違誤。
    被告丁○○提起上訴，否認上開犯罪，固非可取，惟原判決既有上開可議，即屬
    無可維持，應由本院撤銷改判。爰審酌被告為謀所營事業之經濟利益，不惜出資
    行賄員警，嚴重影響國家公務公正執行，所生危害非輕，又於偵審期間一再否認
    犯行，被告犯罪手段、犯罪後之態度，其他共犯之量刑等一切情狀，量處如主文
    第二項所示之刑，並依修正前貪污治罪條例第十六條之規定，併予宣告褫奪公權
    一年，以示懲儆。
三、公訴意旨另以：被告與共犯葉耀明，於八十四年十二月間，亦委請共犯陳木林向
    蕃茄庭園ＫＴＶ會計領取一萬三千元後，交付賄款予乙○○警員，因認渠等就此
    部分，亦涉犯修正前貪污治罪條例第十條第一項行賄罪嫌云云。惟按，犯罪事實
    應依證據認定之，無證據不得認定犯罪事實，為修正後刑事訴訟法第一百五十四
    條第二項，定有明文。經查，證人陳木林歷次於先前行賄案件，接受調查站人員
    訊問，及司法機關偵查審理中，均一再堅決否認曾於八十四年十二月間交付該筆
    賄款，且證人乙○○自始均否認曾經收受蕃茄庭園ＫＴＶ提供之賄款。再者，依
    卷附現金支出傳票上雖有記載八十四年十二月十四日領用茶葉費一萬三千元字樣
    ，然既未載明係提供予莿桐派出所或乙○○警員使用，且該筆款項究竟是由何人
    領取及花用去向，均屬不明，證人陳木林亦否認該「陳」字，係伊之筆跡，核與
    其他四次之記載，復有差異，自難遽論係由陳木林依被告指示，用於行賄員警之
    不法目的。此外，復查無其他積極證據足認被告丁○○等人曾經交付該筆賄款，
    尚不得僅因支出傳票記載金額與前揭各次賄款數額雷同，而將該次支出紀錄與行
    賄犯行混為一談，此部分犯罪事實，應尚屬不能證明，惟因公訴人認此部分，與
    前揭業經論罪科刑之行賄部分，有連續犯之裁判上一罪關係，爰不另為被告無罪
    之諭知。
乙、撤銷改判無罪部分：
一、公訴意旨另認：被告葉耀明（由本院以另案判處有期徒刑二年十月在案）與被告
    丁○○，及被告甲○○，均因係位於彰化市平和里「蕃茄庭園ＫＴＶ」之股東，
    共同經營此ＫＴＶ店。該ＫＴＶ店原為自助式之經營方式，惟於八十三年底改為
    經營有女待陪酒之交易，ＫＴＶ係在彰化縣警察局彰化分局莿桐派出所之轄區，
    該派出所員警乙○○（因收受賄賂罪，已由本院及最高法院判決有罪確定），自
    八十四年七月九日至八十五年十二月二十九日，奉派擔任彰化市平里警勤區之負
    責警員，係有調查職務、依據法令從事公務之人員，對轄區特種營業負有查報取
    締經營色情行業之責，被告葉耀明、丁○○、涂錫容為使女侍陪酒之行為不遭轄
    區警員取締，竟意圖以警員不取締該ＫＴＶ店內有女侍坐陪為對價關係，且基於
    概括之犯意，自八十四年九月間起至八十五年一月間止，由被告葉耀明、丁○○
    及涂錫容，交待該ＫＴＶ店內之公關主任陳木林（已由本院判決有罪確定）按月
    以茶葉費名義，連續由陳木林致送賄款每月為新台幣（下同）一萬三千元，前後
    共交付六萬五千元之賄款給乙○○，並請求乙○○對該ＫＴＶ店有女侍陪酒之行
    為不予舉發，前後行賄多次。嗣於八十六年二月二十七日經彰化縣調查站派員執
    行搜索而查獲上情，因認被告甲○○涉有上開共同行賄犯行。
二、上開公訴意旨，無非以：1.另案被告陳木林於八十五年十月三十日彰化縣調查站
    調查時供稱：我約於八十四年一月間進入彰化市蕃茄ＫＴＶ任職，並擔任公關主
    任迄今，我是負責管理店內服務生，招待來店消費的客人及處理顧客糾紛等工作
    ，蕃茄ＫＴＶ計有彰化縣議員丁○○、彰化市民蕭再隆、涂錫容、葉耀明、陳添
    賜、吳春櫻及一位「紀董」（真實姓名不清楚）者等多人合夥共同經營，我自八
    十四年一月進入蕃茄ＫＴＶ任職時，即有小姐坐檯陪，迄今仍持續營業中，陪酒
    小姐最多時曾達四、五十人，目前僅剩二十人左右，主要是由葉耀明、丁○○二
    人負責與警界打交道及交際，我只知道本ＫＴＶ（蕃茄）有與轄區派出所彰化分
    局莿桐派二做公關交際。約我進入蕃茄ＫＴＶ任職半年後，由於生意不錯，坐檯
    小姐較多，警方多次前來臨檢，為免影響本店生意，乃每月致送交際費用予轄區
    莿桐派出，時間約從八十四年七、八月間開始，致送該出所交際費用，經我對帳
    部分，每月固定費用為一萬三千元，每月固定致送莿桐派出所一萬三千元費用，
    都是由葉耀明或丁○○及我本人向會計小姐領取現金，再由會計小姐白靜儒或吳
    釗如以茶葉名義登帳，在現金支出傳票上，再送給我核帳，在八十四年九月、十
    月、十一月及八十五年一月等四個月，每月一萬三千元規費是由我向會計小姐領
    取現金，並在現金支出傳票上簽，並依葉耀明或龍宏龍指示在該派出所管區警員
    乙○○前來本店時，親自將一萬三千現金交付予乙○○收取，至於葉耀明丁○○
    另以何種方式交給派出所何人，我並不清楚，是先由葉耀明及丁○○聯絡約定後
    ，再交代我於乙○○前來本店時，由我向會計領取現金，當場交付乙○○收取，
    交付時我只告知乙○○是葉董（葉耀明）及謝董（丁○○）所轉交的，乙○○會
    意即收下，我都是依照葉耀明及丁○○指示而交付前述規費予管區警員乙○○，
    我只是依葉、謝二人指將該款項交予乙○○，至於該派出所內部如何分配，我並
    不清楚等語。2.陳木林又於八十六年八月二十八日檢察官偵辦八十六年度偵字第
    二六五二號偵訊時已供稱：老板（丁○○及葉耀明）叫我拿去，我才可以向會計
    支領，會計支領時並簽名，我只有向會計說拿茶葉是要招待的，並沒有拿到派出
    所，也沒有交給乙○○，我拿錢並不需要經過王俊雄等語。3.陳木林於八十七年
    五月二十一日本院審理八十七年度上訴字第五二０號貪污案件時已供稱：都是老
    板叫我做的，我只知道是茶葉錢，我共拿二次給乙○○，他來公司時給的，一次
    葉耀明及丁○○都在，另一次是葉耀明、涂錫容在場等語。4.陳木林於八十九年
    五月三十一日檢察官偵查本案時已供稱：我八十三年直到八十五、八十六至間擔
    任蕃茄庭園ＫＴＶ公關主任，是陳添賜找我去的，但有經全体股東之同意，他是
    股東之一，涂錫容我知道他住鹿港，約長我五、六歲，約有五十歲左右，有於八
    十四年十四日、八十四年十月十六日、八十四年十一月十二日、八十四年十二月
    十四日、八十五年一月十七日向公司會計以茶葉費的名義領一萬三千，但我只領
    其中的四次，一次不是我領的，但他亦簽我的「陳」，但簽的「陳」不一樣，我
    只有親自交給乙○○一次，其他各次，我都是將錢交給葉耀明、丁○○及涂錫容
    ，蕃茄ＫＴＶ店之主要負責人是葉耀明、丁○○、陳添賜及涂錫容都可以作主，
    每月拿一萬三千元之款項是葉耀明、丁○○及涂錫容叫我去領，我交給乙○○一
    萬三千元的該次是涂錫容、葉耀明二人交代我去向會計領一萬三千元的葉葉錢給
    管區的乙○○，該次交錢的地點是在蕃茄ＫＴＶ的門口等語，陳木林前後供述拿
    錢給乙○○之行為，陳木林所供述之情節，足堪採信。5.又該ＫＴＶ店內有八十
    五年一月十七日之支出傳票，該傳票上亦記載：「付交茶葉錢一萬三千元」，此
    有該日支出傳票一紙附卷可稽，核與陳木林所供述之情節相符，且被告三人均係
    蕃茄ＫＴＶ店之股東，且均在該ＫＴＶ店內從事工作，並身居要職，對ＫＴＶ店
    內之事務均能做主，足見陳木林所供述之情節，並非虛假，被告葉耀明、丁○○
    、涂錫容所辯，均不足採信等，資為論據。
三、本院訊據上訴人即被告（下稱被告）甲○○，固坦承伊係該ＫＴＶ股東之情事，
    惟堅決否認有上開共同行賄之犯行，並先後辯稱：蕃茄庭園ＫＴＶ於八十三年底
    以後，已將經營權交與被告丁○○、陳添賜獨立經營，伊並非實際參與經營者，
    且共犯陳木林送賄之時，被告大多在國外，並無可能於陳木林交付茶葉費時在場
    ，可見陳木林所供與事實不符。又陳木林當時亦有可能認為致送員警金錢，並未
    命渠違背職務，此時依法並不處罰行賄者，而如坦稱自己侵吞業務款項，則有遭
    受刑事追訴之可能，是以為求自保，才於前案中為不實陳述，且其前後所供均非
    一致，不足為被告不利認定依據云云。經查：
(一)依被告甲○○所提出護照入出境資料顯示（參見原審卷一三六至一四四頁），伊
    於八十四年七月十四日出境，同年九月七日返國，同年十月四日出國，至十二月
    十三日又入境，八十五年一月四日出境，同年二月十三日返國，核與共犯陳木林
    首次以茶葉費為名領取賄款，準備交予乙○○警員時間為八十四年九月十四日，
    雖無衝突，然依上所述，被告丁○○、共犯陳木林所涉上開共同犯行之其他送賄
    日期，各為同年十月十六日、十一月十二日，及八十五年一月十七日，核與被告
    上開出入境資料，顯有未符，再依證人乙○○於原審時所證：有在ＫＴＶ內看到
    陳木林、丁○○、葉耀明等人，但未看過被告甲○○云云（參見原審卷五七頁）
    ，是被告甲○○辯稱伊當時大都在國外，不知悉送賄情節，即非無憑。
(二)又共犯陳木林於前案供稱：「（交付賄款時）一次葉耀明及丁○○都在，另一次
    是葉耀明、涂錫容在場」云云（參見本院另案八十七年度上訴字第五二○號影印
    卷(一)第十頁），核其內容既非明確，自難據為被告不利之認定。況且，前揭四次
    賄款，既固定每次為一萬三千元，陳木林按時向會計支取送交即可，被告如確有
    在場一次，是否即能知悉該按月送賄情節，亦有可疑。又同案被告丁○○係彰化
    縣議員，被告則為投資百分之六十之代表股東，佐以陳木林於八十五年十月三十
    日接受法務部調查局彰化縣調查站訊問時供稱：「（蕃茄ＫＴＶ對外公關交際是
    由何人負責？）主要是由葉耀明、丁○○兩人負責與警界打交道及交際」等語，
    則被告是否知悉該店確有按月送賄予警員乙○○，亦非無疑。況且，被告丁○○
    於另案時證稱「同案被告甲○○工作則係代表百分之六十的股份之股東在看帳目
    」等語（參見本院八十七年度上訴字第五二○號影印卷(一)第二五頁、二六頁），
    對照證人即蕃茄庭園ＫＴＶ股東陳朝南，於本院審理時證稱：「（你是蕃茄ＫＴ
    Ｖ的股東？）是的」、「我都沒有參與管理」、「（被告甲○○是否於民國八十
    三年以後，即將蕃茄ＫＴＶ經營權交給丁○○與陳添賜獨立經營，被告甲○○根
    本不管事？）這回事情，我都不清楚」云云（參見本院上訴卷六三至六六頁），
    證人即股東吳春鶯於本院證稱：「是的，我是插暗股的股果，是紀清榮邀我加入
    的」、「我都不清楚（指不清楚甲○○是否參與蕃茄庭園ＫＴＶ之經營），因為
    我都沒有參與」云云（參見本院上訴卷八八、八九頁），則被告甲○○縱有每月
    查看ＫＴＶ帳目之行為，然是否有實際參與該店之經營，在在可疑。
四、此外，公訴人所提之起訴依憑，亦難逕認被告有共同犯意聯絡或行為分擔，而依
    修正後刑事訴訟法第一百六十三之規定，法院為發現真實，得依職權調查證據，
    但於公平正義之維護或對被告之利益有重大關係事項，法院應依職權調查證據，
    是檢察官既未聲請調查證據，本院亦認除依職權傳喚共犯陳木林外，並無依職權
    調查其他證據之必要，茲依證人陳木林到院所證內容，僅能證明該店當時有由伊
    送交四次賄款，尚難推論被告知情並參與，則被告被訴共同犯行，應屬不能證明
    ，原審未詳細勾稽，遽為被告有罪之判決，自有違誤，被告提起上訴指摘原判決
    不當，自為有理由，應由本院撤銷改判，並依法為被告無罪判決，以昭公允。
據上論斷，應依刑事訴訟法第三百六十九條第一項前段、第三百六十四條、第二百九
十九條第一項前段、第三百零一條第一項前段，修正前貪污治罪條例第二條前段、第
三條、第十條第一項、第十六條，刑法第二十八條、第五十六條、第十一條前段、第
二條第一項但書、第三十七條第二項，判決如主文。
本案經檢察官丙○○到庭執行職務
中      華      民      國    九十三    年      十二      月    十四    日
                                   臺灣高等法院臺中分院刑事第二庭
                                         審判長法  官  羅  禮  政
                                               法　官  陳  欣  安
法　官　蔡　聰　明
右正本證明與原本無異。
被告丁○○、檢察官均得上訴。
如不服本判決應於收受送達後十日內向本院提出上訴書狀，其未敘述上訴之理由者並
得於提起上訴後十日內向本院補提理由書（均須按他造當事人之人數附繕本）。
                                               書記官  郭　振　祥
中     華     民     國     九十三     年     十二     月     十五      日
修正前貪污治罪條例第十條：
對於第二條人員，關於違背職務之行為，行求期約或交付賄賂或其他不正利益者，處
一年以上七年以下有期徒刑，得併科新臺幣三十萬元以下罰金。
不具第二條人員之身分而犯前項之罪者亦同。
犯前二項之罪，於犯罪後六個月內自首者，免除其刑；逾六個月者，減輕或免除其刑
；在偵查或審判中自白者，減輕其刑。
                                                              　　　　　Ｆ
